最高法院刑事判決　　　　　　九十六年度台上字第七三二五號
上　訴　人　台灣高等法院花蓮分院檢察署檢察官
被　　　告　甲○○
　　　　　　　　　　231號
上列上訴人因被告偽造文書案件，不服台灣高等法院花蓮分院中
華民國九十六年七月十三日第二審判決（九十六年度上訴字第一
三三號，起訴案號：台灣花蓮地方法院檢察署九十五年度偵字第
五九四六號），提起上訴，本院判決如下：
    主  文
原判決撤銷，發回台灣高等法院花蓮分院。
    理  由
本件原判決以公訴意旨略稱：被告甲○○與其父張榮家（業經檢
察官為不起訴處分確定）為在花蓮縣吉安鄉○○村○○○街二三
一號興建農舍，遂將該興建工程交由乙○○承攬施作，嗣該工程
竣工後，被告即在該工程之混凝土地面鑽心採樣，交由慶鴻科技
顧問公司（下稱慶鴻公司）試驗強度，其鑽心試體抗壓強度試驗
報告顯示合格，詎被告竟基於行使變造私文書之犯意，將本件試
驗報告影印後，變造其內之收件、試驗、報告日期及數據（下稱
經變造之試驗報告，詳細變更內容詳如原判決附表所示），使其
試驗結果顯示為不合格，並於民國九十五年二月二十一日在上址
，交予乙○○之現場監工吳遇昌，足以生損害於慶鴻公司及乙○
○。因認被告涉犯刑法第二百十六條、第二百十條之行使變造私
文書罪嫌云云。但經審理結果，認為不能證明被告犯罪，因而撤
銷第一審論處被告行使變造私文書，足以生損害於他人罪刑之判
決，改判諭知被告無罪，固非無見。
惟查：實施刑事訴訟程序之公務員，就該管案件，應於被告有利
及不利之情形，一律注意，刑事訴訟法第二條第一項定有明文；
又證據雖已調查而其內容尚未明瞭者，即與未經調查無異，如遽
行判決，仍屬應於審判期日調查之證據而未予調查。原判決雖以
證人乙○○於第一審時，對其究係於九十五年二月二十二日在花
蓮縣花蓮市調解委員會調解期日之前抑該調解期日當天，知悉經
變造之試驗報告存在，及該經變造之試驗報告究係吳遇昌所交付
或係其自行向花蓮市調解委員會取得，前後證述不一；又依花蓮
市調解委員會職員黃淑凰之證述，堪認吳遇昌係於上開調解期日
後，始向花蓮市調解委員會提出業經變造之試驗報告，乙○○亦
係在其後始向該調解委員會申請、取得該試驗報告；另證人吳遇
昌就被告究係於上開調解期日之前、之後或當日交付經變造之試
驗報告，先後證述亦相歧異。倘被告確在上開調解期日前即已將
業經變造之試驗報告交予吳遇昌，乙○○當時既與被告就本件工
程尾款發生爭執，並自認施工品質並無問題，乙○○與吳遇昌何
以對該試驗報告之真偽不予查證，被告在調解時何以又不提出業
經變造之試驗報告，俾供調解委員參酌，足見乙○○、吳遇昌證
陳被告係於上開調解期日前或當日交付業經變造之試驗報告乙節
，不足採信等理由，據謂吳遇昌並非因經變造之試驗報告，致誤
認本件工程之施工品質有瑕疵，而陷於錯誤，始同意以新台幣二
十五萬元與被告成立調解（見原判決第二頁倒數第四行至第四頁
第二十二行）。然依卷內資料，被告於檢察官偵查中供陳：「…
…今（九十五）年二月二十一日時，吳遇昌到上址（吉安鄉○○
村○○○街二三一號）找我收尾款……我就提供了他一份（試驗
報告）……」、「……我只有將其中一份（試驗報告）正本交給
吳遇昌，大約是在（九十五年）二月十九、二十日左右……」（
見九十五年度交查字第八三八號卷第六頁、第三十二頁），亦即
已坦承其於九十五年二月二十二日在花蓮市調解委員會調解之前
，已提供一份試驗報告予吳遇昌。證人黃淑凰於第一審中亦證陳
：「調解現場都是委員跟兩方當事人，我都沒有在場，除非有大
案件我才會去現場聆聽，只有在雙方達成協議後，才會通知我進
去作調解筆錄」、「甲○○是調解後才告訴我，他和吳遇昌在調
解時有在談這份（試驗）報告，但是我當時確實沒有看到這份報
告……」、「（後來甲○○有無把假的試驗報告拿給你？）他沒
有，但是吳遇昌有拿給我，但吳遇昌沒有告訴我那是假的報告」
（見第一審卷第三十五頁、第三十六頁）。倘均無訛，被告於檢
察官偵查中既已供陳其在九十五年二月二十二日花蓮市調解委員
會調解之前，已將一份試驗報告交予吳遇昌，與吳遇昌於檢察官
偵查中及乙○○於第一審時所證被告係於上開調解期日前交付試
驗報告乙節（見同上交查字卷第三十八頁；第一審卷第三十八頁
），互核大致相符合，則乙○○、吳遇昌上開陳述是否仍不足採
憑？而證人黃淑凰如於被告與吳遇昌在花蓮市調解委員會調解並
達成協議後，始到場製作調解筆錄，而非於調解時全程在場，則
花蓮市調解委員會究係由何調解委員參與上開調解？被告與吳遇
昌在該調解時是否曾提及試驗報告之事？如是，其內容如何？當
時提出之試驗報告是否業經變造？被告與吳遇昌間調解之得以成
立，與試驗報告內容業經變造有無關聯？即尚欠明瞭。實情為何
？為明真相，且此於公平正義之維護難謂無重大關係，原審未進
一步予以究明，並於理由內為必要之說明，遽以乙○○、吳遇昌
對究於何時向被告取得經變造之試驗報告之陳述，前後不一，逕
認其等之證言不足採信，自嫌速斷。檢察官上訴意旨指摘原判決
違法，非無理由，認應發回更審，期臻翔適。
據上論結，應依刑事訴訟法第三百九十七條、第四百零一條，判
決如主文。
中　　華　　民　　國　九十六　年　 十二 　月　 二十 　日
                      最高法院刑事第十庭
                          審判長法官  謝　俊　雄
                                法官  陳　世　雄
                                法官  魏　新　和
                                法官  吳　信　銘
                                法官  徐　文　亮
      本件正本證明與原本無異
                                      書  記  官
中　　華　　民　　國　九十六　年　 十二 　月　二十五　日
                                                Ａ
